【裁判字號】    95,訴,2027
【裁判日期】    950809
【裁判案由】    毒品危害防制條例
【裁判全文】
臺灣板橋地方法院刑事判決              95年度訴字第2027號
公  訴  人  臺灣板橋地方法院檢察署檢察官
被      告  甲○○
上列被告因違反毒品危害防制條例案件，經檢察官提起公訴（九
十五年度毒偵字第三八八二號），於本院行準備程序中，就被訴
事實為有罪之陳述，經本院合議庭裁定由受命法官獨任進行簡式
審判程序審理，並判決如下：
    主  文
甲○○連續施用第一級毒品，累犯，處有期徒刑拾月，扣案之第
一級毒品海洛因壹包（淨重零點肆陸公克）、摻水之海洛因壹瓶
（70cc）、第二級毒品大麻貳包（淨重拾肆點壹陸公克）均沒收
銷燬之，注射針筒陸支、煙斗貳支均沒收。又施用第二級毒品，
累犯，處有期徒刑伍月，扣案之第二級毒品甲基安非他命壹包（
淨重零點貳伍公克）沒收銷燬之，甲基安非他命吸食器壹組、分
裝杓支均沒收。應執行有期徒刑壹年貳月。扣案之第一級毒品
海洛因壹包（淨重零點肆陸公克）、摻水之海洛因壹瓶（70 cc
）、第二級毒品大麻貳包（淨重拾肆點壹陸公克）、第二級毒品
甲基安非他命壹包（淨重零點貳伍公克）均沒收銷燬之，注射針
筒陸支、煙斗貳支、甲基安非他命吸食器壹組、分裝杓支均沒
收。
    事  實
一、甲○○(一)前因違反肅清煙毒條例案件，經臺灣臺北地方法院
    以八十六年度訴字第一七二八號判決判處有期徒刑三年二月
    確定，於民國八十七年二月六日入監服刑，並於八十九年一
    月十三日假釋交付保護管束，嗣於假釋期間因施用毒品案件
    經撤銷假釋，應執行殘刑有期徒刑一年一月二十一日，甫於
    九十三年四月三十日執行完畢。(二)曾因施用毒品案件，經本
    院以八十九年度毒聲字第六八○三號裁定送觀察勒戒，認有
    繼續施用毒品傾向，復經本院以九十一年度毒聲字第三五九
    一號裁定令入戒治處所施以強制戒治一年，再經本院以九十
    二年度毒聲字第九五○號裁定停止強制戒治交付保護管束，
    於九十二年十月二十九日保護管束期滿戒治執行完畢，由臺
    灣板橋地方法院檢察署檢察官於九十二年十二月十六日以九
    十二年度戒毒偵字第三九四號不起訴處分確定。(三)又因偽造
    文書案件，經臺灣士林地方法院以九十二年度士簡字第五五
    號判決判處有期徒刑六月確定，甫於九十三年十一月十六日
    執行完畢（構成累犯）。
二、甲○○明知海洛因、大麻及甲基安非他命分別經毒品危害防
    制條例列為第一級毒品、第二級毒品，不得施用、持有，竟
    於上開強制戒治執行完畢釋放後五年內，基於施用第一級毒
    品海洛因之概括犯意及同時施用第二級毒品大麻之犯意，先
    於九十五年五月二十二日（起訴書原載為九十四間起至九十
    五年五月二十三日止，經檢察官當庭減縮如上），在其位於
    臺北縣板橋市○○街五二號四樓住處內，將第一級毒品海洛
    因及第二級毒品大麻一同放入煙斗內，點燃後吸食煙霧，同
    時施用海洛因及大麻一次；後於同年月二十三日十六時許，
    在上址，將海洛因摻水放入注射針筒內，再注射至體內之方
    式，施用海洛因一次。另基於施用第二級毒品甲基安非他命
    之犯意（起訴書載為九十五年二月起至同年五月二十三日止
    ，經檢察官當庭減縮如上），於同年月二十三日十八時許，
    在上址，將甲基安非他命置於吸食器內，下以火燒燒烤，吸
    食煙霧，施用第二級毒品甲基安非他命一次。於九十五年五
    月二十三日十九時許，在臺北縣板橋市○○街四十之一號為
    警查獲，扣得其所有供施用之第一級毒品海洛因一包（淨重
    零點四六公克）、摻水之海洛因一瓶（70cc）、第二級毒品
    大麻二包（淨重十四點一六公克）、第二級毒品甲基安非他
    命一包（淨重零點二五公克）、供施用第二級毒品甲基安非
    他命之吸食器一組、供施用海洛因所用之注射針筒六支、供
    施用海洛因及大麻所用之煙斗二支、供分裝甲基安非他命所
    用之分裝勺三支。
三、案經臺北市政府警察局報告臺灣板橋地方法院檢察署檢察官
    偵查起訴。
    理  由
一、上開事實，業經被告甲○○於審理中自白不諱，其為警採尿
    送驗結果呈鴉片類、甲基安非他命類、大麻類陽性反應，有
    臺灣檢驗科技股份有公司九十五年六月九日、同年七月六日
    濫用藥物尿液檢驗驗告各一份為佐。扣案之白粉一包，含第
    一級第六項毒品海洛因成分，淨重零點四六公克；煙草二包
    ，均含第二級第二四項毒品大麻成分，煙草總重十四點一六
    公克，有法務部調查局九十五年七月十日調科壹字第○六○
    ○一二○二九號、000000000號鑑定通知書各一份
    在卷可參。透明晶體一包，經臺北市政府警察局刑事警察大
    隊依毒品檢驗盒甲基安非他命試劑初步鑑定檢驗結果，呈安
    非他命類反應，淨重零點二五公克，有查獲毒品危害防制條
    例毒品初步鑑驗報告書一份可按，復有扣案之摻水之海洛因
    一瓶（70cc）、注射針筒六支、煙斗二支、吸食器一組、分
    裝勺三支為證，被告自白核與事實相符。被告曾因施用毒品
    案件，經本院以八十九年度毒聲字第六八○三號裁定送觀察
    勒戒，認有繼續施用毒品傾向，復經本院以九十一年度毒聲
    字第三五九一號裁定令入戒治處所施以強制戒治一年，經本
    院以九十二年度毒聲字第九五○號裁定停止強制戒治交付保
    護管束，於九十二年十月二十九日保護管束期滿戒治執行完
    畢，由臺灣板橋地方法院檢察署檢察官於九十二年十二月十
    六日以九十二年度戒毒偵字第三九四號不起訴處分確定，有
    上開不起訴處分書、臺灣高等法院被告前案紀錄表一份在卷
    可按，被告於強制戒治執行完畢釋放後五年內再犯本件施用
    毒品犯行，洵堪認定。
二、核被告甲○○行為後，刑法業於九十四年二月二日修正公布
    ，並自九十五年七月一日起生效施行，其第二條第一項規定
    行為後法律有變更者，適用行為時之法律，但行為後之法律
    有利於行為人者，適用最有利於行為人者，是針對刑法修正
    變更之部分，自應就有利或不利於被告之一切相關情狀，綜
    理全部結果而為比較，以定其應適用之法律，且一經定其應
    適用之法律後，即需整體適用之，除法有明文外，不得任意
    割裂適用；次本院綜理被告所涉上揭犯行之一切相關情形，
    認適用行為時即修正前刑法之相關規定處斷，對其較為有利
    ，依刑法第二條第一項前段規定，自應適用修正前刑法規定
    處斷（本件涉及刑法修正之法律變更部分，乃第五十六條之
    連續犯、第五十五條想像競合犯、第四十七條累犯、第五十
    一條第五款之數罪併罰定刑上限、第十一條前段之橋接條款
    等事項，而修正後刑法業已刪除連續犯之規定，倘遇有此情
    形，即需併合處罰，此結果顯然不利於被告；被告於受有期
    徒刑執行完畢後五年以內故意犯本件有期徒刑以上之罪，不
    論依修正前之刑法第四十七條，或修正後之刑法第四十七條
    第一項之規定，均構成累犯，對被告而言並無有利或不利之
    情形；另想像競合犯、數罪併罰定刑上限、橋接條款等部分
    ，於本件被告之情形，則不生明顯之有利或不利結果，據此
    ，自應定其應適用之法律為被告行為時法即修正前刑法，且
    須整體適用修正前刑法）。核被告所為，係犯毒品危害防制
    條例第十條第一項之施用第一級毒品罪及同條例第十條第施
    用第二級毒品罪；其施用前、後持有毒品之低度行為，均應
    為施用之高度行為所吸收，不另論罪。被告於同一時間、地
    點將海洛因、大麻一同放置於煙斗內施用，係以一行為觸犯
    數罪名，應論以想像競合犯，依修正前刑法第五十五條規定
    ，從一重之施用第一級毒品罪處斷。其先後二次施用第一級
    毒品海洛因之行為，時間緊接，犯罪構成要件相同，所犯罪
    名又屬同一，顯係基於概括犯意反覆而為，依修正前刑法第
    五十六條規定論以一罪並加重其刑；至其所犯施用第一級毒
    品海洛因、施用第二級毒品甲基安非他命二罪間，犯意各別
    、施用方式及所犯罪名互殊，應分論併罰。被告曾因偽造文
    書案件，經臺灣士林地方法院以九十二年度士簡字第五五號
    判決判處有期徒刑六月確定，甫於九十三年十一月十六日執
    行完畢，有臺灣高等法院被告前案紀錄表一份在卷可參，其
    受有期徒刑執行完畢後五年以內再犯本件有期徒刑徒刑上之
    二罪，均為累犯，依修正前刑法第四十七條規定，施用第一
    級毒品部分遞加重其刑，施用第二級毒品部分，加重其刑。
    爰審酌被告前經觀察、勒戒執行完畢後，猶萌施用毒品犯意
    ，顯見其戒除毒癮之意志薄弱，且未衷心悛悔，漠視法令之
    禁制，恣意濫用毒品，其行可訾，惟尚知坦承犯行，兼衡其
    施用毒品之種類、次數、動機、目的、手段等一切情狀，量
    處如主文所示之刑，並定其應執行之刑，以資懲儆。扣案之
    第一級毒品海洛因一包（淨重零點四六公克）、摻水之海洛
    因一瓶（70cc）、第二級毒品大麻（淨重十四點一六公克）
    、第二級毒品甲基安非他命（淨重零點二五公克），為查獲
    之第一級毒品、第二級毒品，不問屬於犯人與否，依毒品危
    害防制條例第十八條第一項前段沒收銷燬之（包裝上開毒品
    之包裝袋、瓶，其與毒品於物理外觀上附合而難予析離，且
    如強予析離至完全無殘渣留存，將耗費相當之時間、人力與
    經費，於經濟上顯無實益，是依社會一般通念，堪認該包裝
    袋、瓶已與查獲之毒品結合成為一體而無從強加析離，是海
    洛因、大麻、甲基安非他命既屬毒品危害防制條例十八條第
    一項前段所規定之違禁物，其外包裝袋、瓶自亦應併予沒收
    銷燬之，附此敘明）。扣案之注射針筒六支及煙斗二支、甲
    基安非他命吸食器一組及分裝杓三支，分別為被告所有供施
    用第一級毒品、第二級毒品甲基安非他命所用之物，業據被
    告供認在卷，非專供施用毒品之器具，依罪刑宣告所依據法
    律不得割裂適用之原則，均依修正前刑法第三十八條第一項
    第二款規定宣告沒收。（沒收部分，刑法第三十八條之修正
    除文字調整外，僅於同條第一項第三款增列「因犯罪所生」
    之物為裁量沒收之範圍，而本件並無因被告因犯罪所所生之
    物扣案，上開修正對於被告應刑罰之內容亦無影響。）
三、末按除被告所犯為死刑、無期徒刑、最輕本刑為三年以上有
    期徒刑之罪或高等法院管轄第一審案件者外，於前條第一項
    程序進行中，被告先就被訴事實為有罪之陳述時，審判長得
    告知被告簡式審判程序之旨，並聽取當事人、代理人、辯護
    人及輔佐人之意見後，裁定進行簡式審判程序，刑事訴訟法
    第二百七十三條之一第一項定有明文。查本件被告之罪，法
    定本刑非最輕本刑為三年以上有期徒刑之罪，且被告就被訴
    事實為有罪之陳述，經告知被告簡式審判程序之旨，被告及
    公訴人對於本件改依簡式審判程序審理亦均表示無意見，是
    本院即依前揭刑事訴訟法規定，裁定本件進行簡式審判程序
    ，附此敘明。
據上論斷，應依刑事訴訟法第二百七十三條之一第一項、第二百
九十九條第一項前段，毒品危害防制條例第十條第一項、第二項
、第十八條第一項前段、第二十三條第二項，修正前刑法第十一
條前段、刑法第二條第一項前段、修正前第五十六條、第五十五
條、第四十七條、第五十一條第五款、第三十八條第一項第二款
，判決如主文。
本案經檢察官朱立豪到庭執行職務。
中    華    民    國    95    年    8     月    9     日
                  刑事第十七庭  法  官  絲鈺雲
以上正本證明與原本無異
如不服本判決應於送達後10日內向本院提出上訴狀
                                書記官  蔡美如
中    華    民    國    95    年    8     月    11    日
附錄本案論罪科刑法條全文：
毒品危害防制條例第十條
施用第一級毒品者，處六月以上五年以下有期徒刑。
施用第二級毒品者，處三年以下有期徒刑。


司法院資訊處製作；財團法人民間司法改革基金會備份。
